【裁判字號】    99,簡上,146
【裁判日期】    991012
【裁判案由】    恐嚇
【裁判全文】
臺灣新竹地方法院刑事判決             99年度簡上字第146號
公  訴  人  臺灣新竹地方法院檢察署檢察官
上  訴  人
即  被  告  丙○○
上列上訴人因恐嚇案件，不服本院竹北簡易庭中華民國99年7 月
30日99年度竹北簡字第190 號所為之第一審刑事簡易判決（聲請
簡易判決處刑案號：臺灣新竹地方法院檢察署檢察官99年度偵字
第2400號），提起上訴，本院管轄之第二審合議庭判決如下：
    主  文
上訴駁回。
    事  實
一、丙○○係自地建屋業主丁○○之工程下包商，其因工程款請
    領事宜而與丁○○相約於民國98年12月28日12時許（聲請書
    誤載為同年10月28日，業據蒞庭檢察官當庭更正），在新竹
    縣竹北市○○○路○ 段68號前協商，丁○○為使協商順利，
    乃央請亦為其工程下包商而與丙○○共事過之乙○○、甲○○等人到場幫忙調處，詎丙○○因對丁○○提出之工程款數
    額差距過大而心生不滿，遂基於恐嚇危害安全之犯意，當場
    對丁○○以國語、客家語恫稱：「弄死你」（客家語）、「
    用我的命跟你配」（國語）、「我只有一條命，大家試試看
    」（客家語）、「一命換一命」（國語）等語，以加害生命
    、身體之事恐嚇丁○○，致使丁○○聽聞後心生畏懼而足生
    危害於其安全，始忿忿然離去。
二、案經丁○○訴由新竹縣政府警察局竹北分局報請臺灣新竹地
    方法院檢察署檢察官偵查後聲請簡易判決處刑。
    理  由
一、按被告以外之人於審判外之陳述，雖不符刑事訴訟法第159
    條之1 至之4 之規定，然經當事人於審判程序同意作為證據
    ，法院審酌該言詞陳述或書面陳述作成時之情況，認為適當
    者，亦得為證據；又當事人、代理人或辯護人於法院調查證
    據時，知有第159 條第1 項不得為證據之情形，而未於言詞
    辯論終結前聲明異議者，視為有前項之同意，同法第159 條
    之5 亦有明文。查本案所引用之證據資料（詳後引證據），
    其中各項言詞或書面傳聞證據部分，縱無刑事訴訟法第159
    條之1 至第159 條之4 或其他規定之傳聞證據例外情形，亦
    業經本院審理時予以提示並告以要旨，且各經檢察官及上訴
    人即被告丙○○（下稱被告）表示意見，當事人已知上述證
    據乃屬傳聞證據，惟迄至本案言詞辯論終結前均未對該等證
    據聲明異議（本院卷第44、45頁），依上開規定，已擬制同
    意其有證據能力，且本院審酌該等傳聞證據作成時之狀況，
    並無不宜作為證據之情形，均應認於本案有證據能力，先予
    敘明。
二、訊據被告固不否認其係告訴人丁○○之自地建屋工程下包商
    ，與丁○○相約於前揭案發時地協商工程款請領事宜，被告
    並對丁○○提出之工程款數額差距過大而有所爭執，惟矢口
    否認有何恐嚇犯行，辯稱：當天我都是用國語跟丁○○交談
    ，僅單純談及工程款的事情，我並沒有講那4 句恐嚇的話，
    且丁○○方面有4 人，人數眾多，又恫稱他黑白兩道都吃得
    開，我也有所畏懼，自不敢口出惡言，以免遭報復攻擊云云
    。經查：
  (一)被告於前揭時、地與告訴人丁○○相約協商工程款請領事宜
    ，被告因雙方數額差距過大而有所爭執，並進而對丁○○以
    前揭語詞施以恐嚇，致使其心生畏懼等情，業據證人即告訴
    人丁○○於本院審理時結證指稱：我在前揭案發時地有遭被
    告恐嚇，他在當天約12點打電話說要過來跟我要尾款新臺幣
    （下同）2 萬多元，我就約他在案發地點之工地前談，被告
    來到工地到離開時口氣都很不好，其間越講越大聲，並歇斯
    底里的用客家話說「弄死你」、用國語說「一命配一命」，
    且離開時惱怒的用客語撂話「弄死你，大家試試看」等恐嚇
    的話，因當時工程已快完成、準備售屋，在他講了那些恐嚇
    的話，我的心就吊在那裡，非常恐慌、心生恐懼，我本不想
    把事情鬧大，才沒立刻報警，但過了1 個月後，因工地被撒
    冥紙，潑油漆，我想可能是被告所為，就去派出所報案，警
    察問我說有無得罪任何人，我才說出1 個月前在同一工地遭
    被告恐嚇的事等語綦詳（本院卷第31至35頁），核與其警偵
    所為事發緣由及案發經過之先後指陳大致相符，且於偵訊時
    證稱：案發時被告有對我恫稱：「弄死你」（客家語）、「
    用我的命跟你配」（國語）之恐嚇語詞（偵卷第30頁），及
    於警詢亦指稱被告有對其出言恐嚇等語明確（偵卷第9 頁）
    ，參以被告於偵訊時坦稱：案發當天我講話比較大聲等語（
    偵卷第27頁），顯見被告在案發現場確係口氣欠佳屬實，已
    見告訴人丁○○指訴因雙方就被告請領工程尾款發生爭執，
    被告有所不滿遂出言恐嚇之犯行，信而有徵，應非虛妄。
  (二)又被告前揭犯罪事實，並有在場目擊證人乙○○於本院審理
    時證稱：案發時被告有用客家話說「我只有一條命，大家試
    試看」的話（本院卷第36頁），另在場目擊證人甲○○及戊○○於本院審理時亦均證稱：案發時在現場有聽到被告用客
    家話說「弄死你」、「我只有一條命，大家試試看」，用國
    語說「用我的命跟你配」、「一命換一命」這些話等語明確
    （本院卷第40頁、第43頁反面），且被告亦坦認上開3 位證
    人確有在場無訛（本院卷第45頁反面）。又證人乙○○係承
    包丁○○之鐵工工程，證人甲○○為綽號為「阿豐」之人則
    係承包工程之清潔工作部分，2 人係因與被告有所交情，經
    由丁○○邀約至現場協助商談，另證人戊○○當時為證人乙○○之員工，恰與乙○○同在工廠內，因車要加油就順便載
    送乙○○到工地，並一起下車留在現場，經證人乙○○、甲○○介入協商，勸導被告口氣不要那麼大，希協商能平和圓
    滿等情，並據證人丁○○、乙○○、甲○○及戊○○等人證
    述詳確在卷足稽（本院卷第31頁反面、第32頁；第36頁；第
    38、39頁；第41頁），又證人乙○○、甲○○及戊○○等人
    之前均與被告並無仇怨，僅因到場參與調處偶然目擊本件恐
    嚇案件，並無憑空捏造不實事實，藉此恣意誣攀被告之必要
    ，復其等以證人身分到庭具結，以偽證刑責擔保其等證詞真
    實，是其等所證亦要無串謀誣陷或偏頗之動機，綜此，足認
    上開證人前揭所述屬實，堪以採信，則被告於前揭時、地，
    於與告訴人協商要求請領工程尾款無法如願，乃心生不滿以
    前開語詞出言恐嚇丁○○，肇致丁○○心生畏懼之犯罪事實
    ，足堪認定。
  (三)被告雖另以前揭情詞置辯，惟查：
    1.被告協商未果惱怒之際，確有口氣欠佳之情形乙節，業據
      認定如前，故被告辯稱其僅單純談及工程款之事而已，未
      有動怒恐嚇云云，已非實在。又證人丁○○否認於案發時
      曾對被告恫稱其黑白兩道都吃得開等語在卷（本院卷第35
      頁），且證人乙○○、戊○○於本院審理時均證稱其等並
      未聽聞丁○○曾稱他黑白兩道都吃得開此語等語明確在卷
      （本院卷第37頁反面、第44頁）；又證人乙○○、甲○○
      及戊○○等人於本院審理時亦均證稱被告確曾以客語出言
      恐嚇無誤（本院卷第37頁反面、第40頁、第41頁反面至第
      42頁），可見被告空言否認曾用客語恫嚇告訴人丁○○，
      甚且反指係丁○○對之出言恐嚇云云等辯詞，尚難憑採。
    2.又雖案發現場之人數稍多，然除開被告及告訴人丁○○外
      ，證人乙○○、甲○○等2 人原係與被告結識之人，僅因
      丁○○之邀約，到場調處工程款請領問題，證人戊○○更
      僅係臨時開車載送其雇主乙○○到場之人，此3 位證人均
      核有正職在身，復均與被告毫無仇釁宿怨，實無當場對被
      告施以不利舉動之動機可言，是被告豈有乍見丁○○、乙○○及甲○○等熟識之人，即無端心生恐懼之理；抑且被
      告亦自承其曾出口要求尾款2 萬2 千元、補貼工程款24萬
      元及追加工程款1 百多萬元等語（本院卷第45頁反面），
      是苟若被告一到場即畏於對方人多勢眾，又怎敢當面出言
      要求丁○○給付如此偌大數額之可能；矧告訴人丁○○既
      當場提出、嗣並提高願給付之款項數額以圖協商圓滿落幕
      ，亦見其應無倚仗人多，藉此嚴拒被告款項請求之情形甚
      明。凡此俱見被告此番辯解，無非係刻意淡化自己犯罪行
      為之推諉卸責虛詞，自難憑採。
  (四)綜上所述，俱見被告所辯要無足採，本件事證已臻明確，被
    告犯行堪以認定，自應依法論科。
三、核被告所為，係犯刑法第305 條之恐嚇危害安全罪。又被告
    係98年12月28日罹犯本案，雖聲請簡易判決處刑書誤載為同
    年10月28日，容有誤會，惟業據蒞庭檢察官當庭更正此部分
    之犯罪事實（本院卷第46頁反面），附此敘明。爰審酌被告
    不思以理性合法方式解決工程款請領糾紛，僅因告訴人丁○○所提出之尾款數額不如其意，即有所不滿出言恐嚇，致使
    丁○○心生畏懼，且犯後矢口否認犯行，毫無悛悔之意，復
    未與告訴人和解，縱然丁○○於本院當庭表明若被告坦承犯
    行，其願無條件請求給予緩刑機會之意（本院卷第45頁），
    仍不領情，態度欠佳等情，並斟酌被告並無前科其品行尚可
    （偵卷被告刑案資料查註紀錄表）、高中畢業教育程度之智
    識程度及經濟狀況勉持（偵卷第4 頁被告警詢受詢問人基本
    資料欄）等一切情狀，認原審適用刑法第305 條、第41條第
    1 項前段、刑法施行法第1 條之1 第1 項、第2 項前段之規
    定量處拘役59日，並諭知以1 千元折算1 日為其易科罰金之
    折算標準，核其認事用法，均無不合，量刑亦屬妥適，被告
    猶執前詞否認犯罪，指摘原判決之認事用法違誤不當而提起
    上訴，請求撤銷改判云云，為無理由，應予駁回。
據上論斷，應依刑事訴訟法第455 條之1 第3 項、第368 條，判
決如主文。
本案經檢察官陳建文到庭執行職務。
中    華    民    國    99    年    10    月    12    日
                  刑事第六庭  審判長法  官  馮俊郎
                                    法  官  蔡欣怡
                                    法  官  林建鼎
以上正本證明與原本無異。
不得上訴。
中    華    民    國    99    年    10    月    12    日
                                    書記官  黃伊婕
附錄本件論罪科刑之法條：
中華民國刑法第305條
以加害生命、身體、自由、名譽、財產之事，恐嚇他人致生危害
於安全者，處2 年以下有期徒刑、拘役或3 百元以下罰金。（罰
金部分，依刑法施行法第1 條之1 第1 項、第2 項前段規定，貨
幣單位變更為新臺幣且金額提高為30倍）。

司法院資訊處製作；財團法人民間司法改革基金會備份。
